臺灣宜蘭地方法院民事簡易判決
111年度宜簡字第124號
原      告  羅信龍  
            黃芷潔  
被      告  吳岱融  

訴訟代理人  連啟智  


上列當事人間請求侵權行為損害賠償事件，本院於民國111年6月
16日言詞辯論終結，判決如下：
    主  文
一、被告應給付原告丙○○新臺幣伍萬貳仟貳佰陸拾陸元，及自民
    國一百一十一年二月十五日起至清償日止，按週年利率百分
    之五計算之利息。
二、被告應給付原告乙○○新臺幣壹仟柒佰零伍元，及自民國一百
    一十一年二月十五日起至清償日止，按週年利率百分之五計
    算之利息。
三、原告丙○○、乙○○其餘之訴駁回。
四、訴訟費用新臺幣壹萬零叁佰伍拾元，由被告負擔百分之六，
    餘由原告丙○○、乙○○負擔。
五、本判決第一項得假執行。但被告如以新臺幣伍萬貳仟貳佰陸
    拾陸元為原告丙○○預供擔保，得免為假執行。
六、本判決第二項得假執行。但被告如以新臺幣壹仟柒佰零伍元
    為原告乙○○預供擔保，得免為假執行。 
七、原告丙○○、乙○○其餘假執行之聲請駁回。
    事實及理由
一、本件原告乙○○經合法通知，未於言詞辯論期日到場，核無民
    事訴訟法第386條所列各款情事，爰依被告甲○○之聲請，由
    其一造辯論而為判決。
二、原告主張：被告甲○○於民國109年2月19日下午3時9分許，駕
    駛車牌號碼000-0000號自用小客車（下稱系爭A車），沿宜
    蘭縣宜蘭市富農路由北往南方向行駛，行經富農路與金同春
    路之無號誌交岔路口時，本應注意該路段速限每小時30公里
    ，車道上並設有慢及危險路口標誌，應減速慢行，作隨時停
    車之準備，而依當時天候晴、日間自然光線，路面乾燥、無
    缺陷，亦無障礙物，視距良好等客觀情狀觀之，並無不能注
    意之情事，竟疏未注意及此，未減速慢行，反以時速52公里
    超速行駛，及未作隨時停車之準備，適有原告丙○○駕駛車牌
    號碼000-0000號自用小客車（下稱系爭車輛）搭載乘客原告
    乙○○，沿宜蘭縣宜蘭市金同春路由東往西方向行駛，行經上
    開路口時，仍貿然前行，直接撞擊原告丙○○駕駛系爭車輛之
    右後方，致原告丙○○受有左腰挫傷、左手擦傷等傷害；原告
    乙○○則受有胸壁挫傷、頸部挫傷之傷害，造成原告丙○○因此
    支出醫療費用660元、中藥費用20,000元、交通工具代步費
    用64,800元、車輛修理費用374,922元，且受有工作收入損
    失30,000元，並得請求精神慰撫金200,000元，合計690,382
    元；原告乙○○因此支出醫療費用682元、中藥費用20,000元
    ，且受有工作損失30,000元，並得請求精神慰撫金200,000
    元，合計250,682元，爰依侵權行為之法律關係提起本件訴
    訟等語。並聲明：㈠被告應給付原告丙○○690,382元，及自起
    訴狀繕本送達被告翌日起至清償日止，按週年利率百分之5
    計算之利息；㈡被告應給付原告乙○○250,682元，及自起訴狀
    繕本送達被告翌日起至清償日止，按週年利率百分之5計算
    之利息；㈢願供擔保，請准宣告假執行。
二、被告則以：本件交通事故依交通事故鑑定被告為肇事責任次
    因，又原告丙○○、乙○○請求之醫療費用應該分別只有580元
    及602元，中藥費用沒有提出相關的證據，工作損失無休養
    證明，而原告丙○○請求車輛修理費用扣除折舊費用後應為16
    7,976元，至租車費用則認為是自用車，認為請求租車費用
    不合理，精神慰撫金認為10,000元為合理等語，資為抗辯。
    並聲明：㈠原告之訴駁回；㈡如為不利被告判決，願供擔保免
    為假執行。
三、得心證之理由：
　　原告丙○○、乙○○主張被告於109年2月19日下午3時9分許，駕
    駛系爭A車，沿宜蘭縣宜蘭市富農路由北往南方向行駛，行
    經富農路與金同春路之無號誌交岔路口時，本應注意該路段
    速限每小時30公里，車道上並設有慢及危險路口標誌，應減
    速慢行，作隨時停車之準備，而依當時天候晴、日間自然光
    線，路面乾燥、無缺陷，亦無障礙物，視距良好等客觀情狀
    觀之，並無不能注意之情事，竟疏未注意及此，未減速慢行
    ，反以時速52公里超速行駛，及未作隨時停車之準備，適有
    原告丙○○駕駛系爭車輛搭載乘客原告乙○○，沿宜蘭縣宜蘭市
    金同春路由東往西方向行駛，行經上開路口時，亦疏未注意
    車道上劃有倒三角形讓路線標示及讓標誌，應減速慢行，且
    支道車應注意右方幹道來車，停讓右方幹道來車先行，即貿
    然前行，2車因而發生碰撞，致原告丙○○受有左腰挫傷、左
    手擦傷等傷害；原告乙○○則受有胸壁挫傷、頸部挫傷之傷害
    等情，業據提出國立陽明大學附設醫院（下稱陽明醫院）蘭
    陽院區急診繳費醫療費用收據、陽明醫院診斷證明書、達伯
    聯合租車收據、行車執照、蘭揚汽車股份有限公司宜蘭服務
    廠估價單、交通部公路總局臺北區監理所109年5月8日北監
    基宜鑑字第1090085160號函暨所附交通部公路總局臺北區監
    理所基宜區車輛行車事故鑑定會鑑定意見書、交通部公路總
    局臺北區監理所109年5月12日北監基宜鑑字第1090129644號
    函暨所附交通部公路總局臺北區監理所基宜區車輛行車事故
    鑑定會鑑定意見書等件為證，並有宜蘭縣政府警察局宜蘭分
    局111年2月18日警蘭交字第1110004060號函暨所附道路交通
    事故現場圖、道路交通事故調查報告表㈠㈡、道路交通事故談
    話紀錄表、道路交通事故當事人酒精測定紀錄表及道路交通
    事故照片等件為憑，且有本院109年度交簡字第581號刑事判
    決可參，並為被告所不爭執，自堪認定為真實。至原告丙○○
    、乙○○主張被告應給付醫療費用、中藥費用、工作損失、車
    輛維修費用、交通代步費及非財產上損害賠償一節，則為被
    告所否認，並以前詞為辯。是本件應審究者厥為：原告丙○○
    請求被告給付690,382元及原告乙○○請求被告給付250,682元
    ，有無理由？
　㈠按因故意或過失，不法侵害他人之權利者，負損害賠償責任
    ；不法侵害他人之身體或健康者，對於被害人因此喪失或減
    少勞動能力，或增加生活上之需要時，應負損害賠償責任；
    不法侵害他人之身體、健康、名譽、自由、信用、隱私、貞
    操，或不法侵害其他人格法益而情節重大者，被害人雖非財
    產上之損害，亦得請求賠償相當之金額，民法第184 條第1
    項前段、第193條第1項及第195條第1項前段分別定有明文。
    查原告丙○○因被告過失傷害一節，為被告所不爭執，則被告
    對其因過失所生侵權行為，自應負損害賠償責任。茲將原告
    丙○○所得請求損害賠償之金額分述如下：
    ⒈醫療費用部分：
      原告丙○○主張因車禍受傷至陽明醫院接受治療，支出如醫
      療費合計660元，並提出陽明醫院急診繳費醫療費用收據
      、陽明醫院診斷證明書為憑（見本院卷第14頁、第15頁）
      ，經核應屬治療傷害之必要費用，應予准許。至於被告爭
      執之診斷證明書80元部分，因診斷證明書係醫師就其診斷
      、治療病患結果所出具之證明書，乃證明損害情形、程度
      或範圍之必要方法，原告丙○○因被告之加害行為受有損害
      ，為向法院提起損害賠償訴訟而支出診斷證明書費用，與
      身體受傷間應具有相當因果關係而得請求賠償，故被告抗
      辯醫療費應扣除診斷證明書費用80元部分，並無理由，仍
      應計入原告丙○○可得請求之醫療費用範圍內。
    ⒉中藥費用部分：
      原告丙○○主張其因本件交通事故受傷，有服用中藥大八寶
      等藥劑補身體而支出中藥費用20,000元一情，為被告所否
      認。按當事人主張有利於己之事實者，就其事實有舉證之
      責任，民事訴訟法第277條前段定有明文。查原告丙○○主
      張中藥費用20,000元部分，未據原告丙○○就上開有利於己
      之事實舉證以實其說，自難徒憑原告丙○○上開所述而遽信
      為真，是原告丙○○此部分請求，要屬無據。
    ⒊不能工作之損失部分：
      原告丙○○主張其因本件交通事故受傷後，需休養1個月無
      法正常工作，而受有不能工作之損失30,000元一節，固據
      提出陽明醫院109年2月19日診斷證明書為證（見本院卷第
      14頁），惟為被告所否認。查觀諸原告丙○○所提出之上開
      陽明醫院診斷證明書所載，並無原告丙○○因受有左腰挫傷
      、左手擦傷之傷害而需休養及其所需休養期間等之記載，
      實難認定原告丙○○有何因上開傷害而無法工作而受有不能
      工作之損失之情形，故原告丙○○此部分請求，應屬無據。
    ⒋車輛維修費用部分：
　　　原告丙○○主張系爭車輛修理費用共374,922元（零件費用2
      29,290元、塗裝費用36,313元及工資費用109,319元），
      其中有關零件部分之修復，系爭車輛既以新零件更換被損
      害之舊零件，則在計算損害賠償額時，自應將零件折舊部
      分予以扣除，始屬必要修復費用。又參酌行政院所頒固定
      資產耐用年數表及固定資產折舊率表之規定，非運輸業用
      客車、貨車之耐用年數為5年，依定率遞減法每年折舊100
      0分之369，且採用定率遞減法者，其最後1年之折舊額，
      加歷年折舊累計額，其總和不得超過該資產成本原額之10
      分之9。另依營利事業所得稅查核準則第95條第6 款之規
      定，固定資產提列折舊採用定率遞減法者，以1年為計算
      單位，其使用期間未滿1年者，按實際使用之月數相當於
      全年之比例計算之，不滿1月者，以月計。查系爭車輛於1
      03年3月出廠，迄系爭事故發生時即109年2月19日，實際
      使用年數已逾5年耐用年數，依前揭說明，以成本1/10計
      算零件費用為合度，則折舊後零件費用為22,929元（計算
      式：229,290元×1/10＝22,929元），加計工資費用109,319
      元及塗裝費用36,313元後，必要之修復費用應為168,561
      元（計算式：22,929元＋109,319元＋36,313元＝168,561元
      ）。從而，原告依侵權行為之法律關係，請求被告給付車
      輛修理費用168,561元，為有理由，應予准許。逾此範圍
      之請求，則屬無據，應予駁回。
    ⒌交通工具代步費用部分：
      原告丙○○主張因本件交通事故，系爭車輛送修期間，無法
      使用系爭車輛，須另行租車，每日租車費用為1,800元，
      估計維修天數與被告遲延賠償關係，因此額外增加之負擔
      相當於租車租金損失約1個月，其親友所失利益不得讓被
      告享有，原告丙○○自得請求維修期間，車輛相當於租金之
      損失賠償，36天之租車費用為64,800元，並提出達伯聯合
      租車收據為憑，惟就上開收據內容以觀，僅能證明原告確
      有於109年3月6日、109年3月13日、109年3月20日、109年
      3月27日、109年4月3日、109年4月10日、109年4月17日、
      109年4月24日、109年5月1日、109年5月8日、109年5月15
      日、109年5月22日之期日，向訴外人達伯聯合租車租用租
      賃車，至於原告承租之原因是否係因系爭車輛進廠維修無
      法使用乙節，則無法據以證明。況觀諸原告丙○○所提出之
      蘭揚汽車股份有限公司宜蘭服務廠估價單上所載估價日期
      為109年6月5日，與上開租用租賃車時間有異。此外，原
      告丙○○並未提出其他證據舉證證明系爭車輛實際維修天數
      ，自無法逕認系爭車輛修車進廠期間係自109年3月6日起
      至109年5月22日，是原告丙○○上開主張，亦難信為真實，
      則原告丙○○此部分之請求，自屬無據。
    ⒍非財產上損害賠償部分：
      按慰藉金之賠償須以人格權遭遇侵害，使精神上受有痛苦
      為必要，其核給之標準固與財產上損害之計算不同，然非
      不可斟酌雙方身分資力與加害程度，及其他各種情形核定
      相當之數額（最高法院51年台上字第223 號判例意旨參照
      ）。又非財產上損害之慰撫金數額，究竟若干為適當，應
      斟酌兩造身分、地位、經濟狀況、加害程度及其他各種情
      形，俾為審判之依據（最高法院86年度台上字第511 號、
      86年度台上字第3537號判決意旨參照）。經查，原告丙○○
      因本件交通事故受有左腰挫傷、左手擦傷等傷害，已如前
      述，堪認原告丙○○身體承受相當程度之疼痛外，精神上亦
      具相當之痛苦，則原告丙○○依據侵權行為法律關係，請求
      被告賠償非財產上之損害，自屬有據。爰審酌原告丙○○國
      中畢業，從事腳底按摩，名下有土地2筆、房屋1筆及汽車
      1輛，並無其他所得；被告甲○○學歷為高中畢業，從事洗
      衣店員工，名下有汽車1輛及薪資所得，有本院111年6月1
      6日言詞辯論筆錄及109年稅務電子閘門財產所得調件明細
      表各1份在卷可參，本院審酌上開兩造之身分、年齡、地
      位、經濟狀況及原告丙○○所受精神上之痛苦等一切情狀後
      ，認為原告丙○○所得請求之非財產上損害賠償以5,000元
      ，核屬妥適，應予准許。逾此部分之請求，則屬過高，為
      無理由，不應准許。
    ⒎從而，原告丙○○因本件交通事故受有醫療費用660元、車輛
      維修費用168,561元及非財產上損害5,000元，合計174,22
      1元之損害。
　㈡查原告乙○○因被告過失傷害一節，為被告所不爭執，則被告
    對其因過失所生侵權行為，自應負損害賠償責任。茲將原告
    乙○○所得請求損害賠償之金額分述如下：
    ⒈醫療費用部分：
      原告乙○○主張因車禍受傷至陽明醫院接受治療，支出如醫
      療費合計682元，並提出陽明醫院急診繳費醫療費用收據
      、陽明醫院診斷證明書為憑（見本院卷第14頁背面、第15
      頁背面），經核應屬治療傷害之必要費用，應予准許。至
      於被告爭執之診斷證明書80元部分，因診斷證明書係醫師
      就其診斷、治療病患結果所出具之證明書，乃證明損害情
      形、程度或範圍之必要方法，原告乙○○因被告之加害行為
      受有損害，為向法院提起損害賠償訴訟而支出診斷證明書
      費用，與身體受傷間應具有相當因果關係而得請求賠償，
      故被告抗辯醫療費應扣除診斷證明書費用80元部分，並無
      理由，仍應計入原告乙○○可得請求之醫療費用範圍內。
    ⒉中藥費用部分：
      原告乙○○主張其因本件交通事故受傷，有服用中藥大八寶
      等藥劑補身體而支出中藥費用20,000元一情，為被告所否
      認。按當事人主張有利於己之事實者，就其事實有舉證之
      責任，民事訴訟法第277條前段定有明文。查原告乙○○主
      張中藥費用20,000元部分，未據原告乙○○就上開有利於己
      之事實舉證以實其說，自難徒憑原告乙○○上開所述而遽信
      為真，是原告乙○○此部分請求，要屬無據。
    ⒊不能工作之損失部分：
      原告乙○○主張其因本件交通事故受傷後，需休養1個月無
      法正常工作，而受有不能工作之損失30,000元一節，固據
      提出陽明醫院109年2月19日診斷證明書等件為證（見本院
      卷第14頁背面），惟為被告所否認。查觀諸原告乙○○所提
      出之上開陽明醫院診斷證明書所載，並無原告乙○○因受有
      胸壁挫傷、頸部挫傷之傷害而需休養及其所需休養期間等
      之記載，實難認定原告乙○○有何因上開傷害而無法工作而
      受有不能工作之損失之情形，故原告乙○○此部分請求，應
      屬無據。
    ⒋非財產上損害賠償部分：
      按慰藉金之賠償須以人格權遭遇侵害，使精神上受有痛苦
      為必要，其核給之標準固與財產上損害之計算不同，然非
      不可斟酌雙方身分資力與加害程度，及其他各種情形核定
      相當之數額（最高法院51年台上字第223 號判例意旨參照
      ）。又非財產上損害之慰撫金數額，究竟若干為適當，應
      斟酌兩造身分、地位、經濟狀況、加害程度及其他各種情
      形，俾為審判之依據（最高法院86年度台上字第511 號、
      86年度台上字第3537號判決意旨參照）。經查，原告乙○○
      因本件交通事故受有胸壁挫傷、頸部挫傷等傷害，已如前
      述，堪認原告乙○○身體承受相當程度之疼痛外，精神上亦
      具相當之痛苦，則原告乙○○依據侵權行為法律關係，請求
      被告賠償非財產上之損害，自屬有據。爰審酌原告乙○○名
      下並無其他財產及所得；被告甲○○學歷為高中畢業，從事
      洗衣店員工，名下有汽車1輛及薪資所得，有本院111年6
      月16日言詞辯論筆錄及109年稅務電子閘門財產所得調件
      明細表各1份在卷可參，本院審酌上開兩造之身分、年齡
      、地位、經濟狀況及原告丙○○所受精神上之痛苦等一切情
      狀後，認為原告乙○○所得請求之非財產上損害賠償以5,00
      0元，核屬妥適，應予准許。逾此部分之請求，則屬過高
      ，為無理由，不應准許。
    ⒌從而，原告乙○○因本件交通事故受有醫療費用682元及非財
      產上損害5,000元，合計5,682元之損害。　　
  ㈢按損害之發生或擴大，被害人與有過失者，法院得減輕賠償
    金額，或免除之；重大之損害原因，為債務人所不及知，而
    被害人不預促其注意或怠於避免或減少損害者，為與有過失
    ，民法第217條第1項定有明文。再按行車速度，依速限標誌
    或標線之規定，無速限標誌或標線者，應依下列規定：二、
    行經設有彎道、坡路、狹路、狹橋、隧道、學校、醫院標誌
    之路段、道路施工路段、泥濘或積水道路、無號誌之交岔路
    口及其他人車擁擠處所，或因雨霧致視線不清或道路發生臨
    時障礙，均應減速慢行，作隨時停車之準備；汽車行駛至交
    岔路口，其行進、轉彎，應依下列規定：二、行至無號誌或
    號誌故障而無交通指揮人員指揮之交岔路口，支線道車應暫
    停讓幹線道車先行。未設標誌、標線或號誌劃分幹、支線道
    者，少線道車應暫停讓多線道車先行；車道數相同時，轉彎
    車應暫停讓直行車先行；同為直行車或轉彎車者，左方車應
    暫停讓右方車先行。但在交通壅塞時，應於停止線前暫停與
    他方雙向車輛互為禮讓，交互輪流行駛，道路交通安全規則
    第93條第1項第2款、第102條第1項第2款分別亦有明文。查
    被告駕駛系爭A車行經前揭地點時，本應注意該路段速限每
    小時30公里，車道上並設有慢及危險路口標誌，應減速慢行
    ，作隨時停車之準備，而依當時天候晴、日間自然光線，路
    面乾燥、無缺陷，亦無障礙物，視距良好等客觀情狀觀之，
    並無不能注意之情事，竟疏未注意及此，未減速慢行，反以
    時速52公里超速行駛，及未作隨時停車之準備，致與亦疏未
    注意車道上劃有倒三角形讓路線標示及讓標誌，應減速慢行
    ，且支道車應注意右方幹道來車，停讓右方幹道來車先行，
    即貿然前行之原告丙○○所駕駛之系爭車輛發生碰撞，原告丙○○就系爭事故之發生自有過失甚明，又本件經送交通部公路
    總局臺北區監理所基宜區車輛行車事故鑑定會鑑定，亦認定
    「被告駕駛系爭A車，行經無號誌岔路口，車道上設有慢及
    危險路口標誌，未減速反超速，未做隨時停車之準備，為肇
    事次因；原告丙○○駕駛系爭車輛，行經無號誌岔路口，車道
    上劃有倒三角形讓路線標示及讓標誌，支道車未注意右方幹
    道來車並停讓其先行，為肇事主因」等情，有交通部公路總
    局臺北區監理所基宜區車輛行車事故鑑定會鑑定意見書附卷
    可稽（見本院卷第85頁至第88頁），並與前揭證據資料參互
    析之，可徵被告就本件交通事故之發生，具有行經無號誌之
    交岔路口未減速慢行，作隨時停車之準備之過失；原告丙○○
    具有行經無號誌之交岔路口未減速慢行，為支道車未注意右
    方幹道來車並停讓其先行之過失甚明。是本院審酌雙方之過
    失程度，認應由原告負百分之70之過失責任，被告負百分之
    30之過失責任，始屬衡平，故原告丙○○得據此所得請求被告
    賠償之金額應酌減為52,266元（計算式：174,221元×30% ＝5
    2,266元；小數點以下四捨五入）；原告乙○○得據此所得請
    求被告賠償之金額應酌減為1,681元（計算式：5,682元×30%
    ＝1,705元；小數點以下四捨五入）。從而，原告丙○○、乙○○
    依侵權行為之法律關係，請求被告給付如主文第1項、第2項
    所示，為有理由，應予准許。逾此範圍之請求，則屬無據，
    應予駁回。
四、按給付無確定期限者，債務人於債權人得請求給付時，經其
    催告而未為給付，自受催告時起，負遲延責任。其經債權人
    起訴而送達訴狀，或依督促程序送達支付命令，或為其他相
    類之行為者，與催告有同一之效力；前項催告定有期限者，
    債務人自期限屆滿時起負遲延責任；遲延之債務，以支付金
    錢為標的者，債權人得請求依法定利率計算之遲延利息；應
    付利息之債務，其利率未經約定，亦無法律可據者，週年利
    率為百分之五，民法第229條第2項、第3項、第233條第1項
    前段、第203條分別定有明文。查本件原告丙○○、乙○○依侵
    權行為之法律關係請求被告負損害賠償責任，為無確定期限
    之債務，揆諸上開法條規定，原告丙○○、乙○○自得請求被告
    給付自起訴狀繕本送達被告翌日即111年2月15日起至清償日
    止，按週年利率百分之5計算之利息。
五、綜上所述，原告丙○○、乙○○依侵權行為之法律關係，請求被
    告給付原告丙○○如主文第1項所示；給付原告乙○○如主文第2
    項所示，為有理由，應予准許。逾此範圍之請求，即屬無據
    ，應予駁回。
六、本件係就民事訴訟法第427條第1項訴訟適用簡易程序所為被
    告敗訴判決，依同法第389條第1項第3款規定，應依職權宣
    告假執行，並依同法第392條第2項規定，依職權宣告被告如
    為原告預供擔保，得免為假執行。至於原告丙○○、乙○○敗訴
    部分，其假執行之聲請失所附麗，應予駁回。
七、本件事證已臻明確，兩造其餘之攻擊或防禦方法及所舉之證
    據，經本院斟酌後，認為均不足以影響本判決之結果，爰不
    逐一論列，附此敘明。
八、訴訟費用負擔之依據：民事訴訟法第79條。
中　　華　　民　　國　　111 　年　　6 　　月　　30　　日
                  宜蘭簡易庭  法  官  張淑華
以上正本係照原本作成。
如不服本判決，應於送達後20日內，向本院提出上訴狀並表明上
訴理由，如於本判決宣示後送達前提起上訴者，應於判決送達後
20日內補提上訴理由書（須附繕本）。如委任律師提起上訴者，
應一併繳納上訴審裁判費。
中　　華　　民　　國　　111 　年　　6 　　月　　30　　日
                              書記官  謝佩欣